【裁判字號】    95,交抗,196
【裁判日期】    950322
【裁判案由】    違反道路交通管理處罰條例
【裁判全文】
臺灣高等法院交通法庭裁定
抗  告  人
即 異議 人
即受處分人  劉金融
上列抗告人因違反道路交通管理處罰條例案件，不服臺灣士林地
方法院94年度交聲字第908號，中華民國95年1月9日裁定（原處
分案號：臺北市交通事件裁決所，北市裁一字第裁22-AEB220849
號），提起抗告，本院裁定如下：
    主  文
抗告駁回。
    理  由
一、按汽車行駛至無號誌而無交通警察指揮之交岔路口時，轉彎
    車應讓直行車先行，道路交通安全規則第102條第1項第2款
    定有明文。又汽車駕駛人轉彎時，轉彎車不讓直行車先行者
    ，處新臺幣（下同）600元以上1,800元以下罰鍰，並記違規
    點數1點，道路交通管理處罰條例第48條第6款、第63條第1
    項第1款分別定有明文。
二、原處分機關即臺北市交通事件裁決所94年10月25日北市裁一
    字第裁22-AEB 220849號處分意旨略以：本件受處分人劉金
    融於民國（下同）94年8月20日8時30分許，駕駛CA-8760號
    自小客車沿臺北市○○○路○段42巷11弄北向南行駛至11弄
    與42巷交叉路口右轉時，左前保險桿與沿東向西方向直行之
    8D-5878號自小客車右後車門撞及而肇事，經警舉發「右轉
    車未讓直行車先行」之違規，乃依道路交通管理處罰條例第
    48條第6款之規定，裁處罰鍰900元，並依同條例第63條第1
    項第1款規定，記違規點數1點。
三、受處分人劉金融不服該處分，向臺灣士林地方法院聲明異議
    ，經臺灣士林地方法院交通法庭認定：(一)異議人即受處分人
    劉金融於94年8月20日8時30分許，駕駛車牌號碼CA-8760號
    自小客車，沿臺北市○○○路○段42巷11弄由北向南行駛，
    並在駛至該弄與中央北路2段42巷之交岔路口欲右轉時，其
    左前保險桿與沿中央北路2段42巷由東往西直行之由黃清枝
    所駕駛車牌號碼8D-5878號自小客車右後車門發生碰撞等情
    ，業據異議人及黃清枝於警詢中陳稱無訛，並有道路交通事
    故調查報告表、現場圖、談話紀錄表、補充資料表影本在卷
    可憑。(二)就異議人提出之臺北市○○○路○段42巷11弄巷口
    設置之監視攝影機光碟片勘驗結果，其中編號07監視攝影機
    （檔案名稱：0000000000000000，異議人車輛代號為A車，
    相對人車輛代號為B車），畫面顯示時間94年8月20日上午8
    時38分52秒，B車出現在畫面右下角。畫面時間94年8月20日
    上午8時38分53秒，B車車身已完全進入巷口，同時A車自11
    弄內未暫停禮讓即直接右轉42巷，並可見B車之後煞車燈亮
    起。畫面時間94年8月20日上午8時38分54秒，B車車身完全
    通過巷口。另編號06監視攝影機（檔案名稱：000000000000
     0000），畫面顯示時間94年8月20日上午8時38分53秒，A車
    出現。畫面時間94年8月20日上午8時38分54 秒，B車出現。
    畫面時間94年8月20日上午8時38分55秒，B車停下。然因編
    號06監視攝影機裝設角度影響，無法看見兩車交會之過程等
    情，有本院94年11月18日刑事勘驗筆錄1份在卷可稽。又參
    以卷附道路交通事故調查報告表、補充資料表所載，異議人
    所駕駛之車輛被撞擊位置為左前保險桿，而黃清枝所駕駛之
    車輛被撞擊位置則為右後車門，顯見異議人駕駛之車輛尚未
    進入該交岔路口中心處而完成右轉，即與黃清枝駕駛之車輛
    發生碰撞，故黃清枝駕駛之車輛對異議人駕駛之車輛而言，
    係擁有先行路權之直行車，異議人自應暫停讓直行車先行，
    是異議人顯有轉彎車未讓直行車先行之違規。至異議人雖另
    以黃清枝駕車未減速行駛，亦未緊急煞車云云置辯，然依前
    開刑事勘驗筆錄所載，黃清枝駕駛之車輛於進入上開交岔路
    口時，可見其後煞車燈亮起，堪認其應有緊急煞車之動作，
    又黃清枝於警詢時稱其肇事當時之行車速率為每小時30公里
    等語，有上開交通事故談話紀錄表可按，且於肇事現場並未
    遺有黃清枝駕駛車輛之煞車痕，無從憑以判斷斯時黃清枝行
    駛之確實速度為何，況異議人於駕車駛入交岔路口前，如確
    有遵守交通規則，先行停車研判直行來車之車速、距離，並
    禮讓直行車先行，要非如本件貿然駛入路口而佔用直行車路
    權，應不致肇事，是縱令黃清枝駕駛之車輛確有異議人所指
    未減速行駛，此乃民事責任過失相抵問題，仍無礙於本件異
    議人交通違規行為之成立，異議人前揭所辯，尚無可採。異
    議人確有於前揭時地駕駛汽車轉彎時，有轉彎車未讓直行車
    先行之違規行為，原處分機關依前揭規定裁處異議人罰鍰90
    0元，記違規點數1點，核無違誤，聲明異議為無理由，乃駁
    回受處分人之異議。
三、受處分人劉金融提起抗告略以：由監視影像中本車於轉彎處
    已經煞車停駛並無不讓直行車，不然小命不保，是直行車不
    讓而發生擦撞，可從監視影像中看清楚，直行車在巷弄中岔
    路口，在學校出入口遇到轉彎處來車時，第一時間便該減速
    煞車停駛而非強行通過後，於發生事故處前方1至2公尺才停
    住車子，因對方行車並無注意到岔路口及學校出入口應減速
    慢行之規定，而發生意外事故云云。
四、經查：依據卷附道路交通事故調查報告表、現場圖、談話紀
    錄表、補充資料表影本及兩車碰撞位置所示，抗告人係屬轉
    彎車，未讓直行車先行，抗告人違規行為極明確，抗告人之
    抗告非有理由，應予駁回。
據上論結，應依道路交通案件處理辦法第26條，刑事訴訟法第41
2條，裁定如主文。
中    華    民    國    95    年    3     月    22    日
                  交通法庭審判長法  官  張連財
                                法  官  楊照男
                                法  官  林明俊
以上正本證明與原本無異。
不得再抗告。
                                書記官  蕭進忠
中    華    民    國    95    年    3     月    27    日


司法院資訊處製作；財團法人民間司法改革基金會備份。
